臺灣高等法院民事判決
111年度再字第35號
再審原告    瑾霖建設股份有限公司

法定代理人  林合盛  
再審被告    德喬建設股份有限公司

法定代理人  黃敦修  
上列當事人間履行契約再審之訴事件，再審原告對於中華民國11
1年1月4日本院110年度上字第836號確定判決提起再審之訴，本
院不經言詞辯論，判決如下：
    主      文
再審之訴駁回。
再審訴訟費用由再審原告負擔。
    事實及理由
壹、程序部分:
    按再審之訴，應於30日之不變期間內提起。前項期間，自判
    決確定時起算，判決於送達前確定者，自送達時起算；其再
    審之理由發生或知悉在後者，均自知悉時起算，民事訴訟法
    第500條第1項、第2項本文規定甚明。又提起再審之訴之原
    告，如主張其再審理由知悉在後者，應就所主張之事實負舉
    證之責任，並於書狀表明遵守不變期間之證據（最高法院30
    年抗字第443號、60年台抗字第538號裁定意旨參照）。本件
    再審原告不服本院110年度上字第836號判決（下稱原確定判
    決）提起上訴，經最高法院認其上訴不合法，於民國111年3
    月31日以111年度台上字第954號裁定（下稱駁回裁定）駁回
    上訴確定，有原確定判決、駁回裁定及本院110年度上字第8
    36號辦案進行簿附卷可稽（見本院卷27至32、37至38、41至
    42頁）。再審原告主張其於111年4月27日發現原確定判決有
    民事訴訟法第496條第1項第13款規定事由，業據提出臺北市
    政府同年4月20日開會通知書（下稱系爭通知書）、再審原
    告自行製作之審議會會議記錄（下稱系爭記錄）為據（見本
    院卷9至21頁），其於111年5月26日提起本件再審之訴（見
    本院卷3頁），未逾30日不變期間，合先敘明。　　
貳、實體部分:　　
一、再審原告主張：再審原告與再審被告於108年7月11日簽立「
    合建及合作契約書」（下稱系爭契約），約定再審被告承接
    再審原告擔任「變更臺北市○○區○○段○○段000地號等15筆土
    地都市更新事業計畫及擬定權利變換計畫案」（下稱系爭都
    更計畫案）之實施者。依系爭契約第10條約定：再審原告未
    能依系爭契約第2條所定期限辦理實施者變更或因任何事由
    致實施者名義無法變更為再審被告，或兩造與其他地主、債
    權銀行及信託銀行無法重行簽訂信託契約等任一事由時，系
    爭契約及先前所訂合作備忘錄均失其效力。再審原告於111
    年4月27日臺北市政府召集之臺北市都市更新及爭議處理審
    議會(下稱審議會)第9次專案小組會議（下稱系爭會議）中
    ，經臺北市都市更新處（下稱都更處）之代表出席者當場說
    明再審被告曾於108年間向都更處申請變更都更計畫之實施
    者，並經都更處駁回，再審原告始知此新證物，該新證物如
    經法院斟酌，足以證明系爭契約曾經辦理實施者變更且經駁
    回之事實，依系爭契約第10條約定，系爭契約即應失效，再
    審被告自不得依系爭契約第5條之約定，請求再審原告履行
    ，法院應駁回再審被告於第一審之請求。再審原告發現有此
    未經斟酌之證物，且如經斟酌，再審原告可受較有利之判決
    ，爰依民事訴訟法第496條第1項第13款規定提起本件再審之
    訴，並聲明：㈠原確定判決廢棄；㈡駁回再審被告第一審之訴
    。
二、本件未經言詞辯論，無再審被告之聲明及陳述。　　　　　
三、按當事人發現未經斟酌之證物或得使用該證物者，得以再審
    之訴對於確定終局判決聲明不服，但以如經斟酌可受較有利
    益之裁判者為限，民事訴訟法第496條第1項第13款定有明文
    。又前訴訟程序事實審言詞辯論終結前已經存在之證物，當
    事人不知有此致未斟酌現始知之，或知有該證物之存在而因
    當時未能檢出致不得使用，嗣後檢出之該證物，固可稱之為
    民事訴訟法第496條第1項第13款所定得使用未經斟酌之證物
    ，惟必須當事人在客觀上確不知該證物存在致未斟酌現始知
    之，或依當時情形有不能檢出該證物者始足當之，倘按其情
    狀依一般社會之通念，尚非不知該證物或不能檢出或命第三
    人提出者，均無該條款規定之適用。且當事人以發現得使用
    未經斟酌之證物為再審理由者，並應就其在前訴訟程序不能
    使用之事實，依民事訴訟法第277條前段規定負舉證責任（
    最高法院98年度台上字第1258號判決要旨參照）。又尚須以
    該證物如經斟酌，當事人可受較有利益之裁判為要件，如該
    證物縱加斟酌，仍不能認為當事人可受較有利之裁判者，即
    難認再審之訴為有理由（最高法院81年度台上字第2727號裁
    判要旨參照）。　
四、本院之判斷:
    再審原告主張其發現未經斟酌之證物或得使用該證物，係於
    111年4月27日系爭會議中，都更處代表出席者表示再審被告
    曾經申請變更實施者，且因文件未符而遭駁回等語，雖據其
    提出系爭通知書、系爭記錄為據（見本院卷9至21頁)。惟系
    爭通知書僅能證明臺北市政府於111年4月27日有召開系爭會
    議之事實。又系爭記錄係再審原告自行製作，雖有記載都更
    處代表出席者稱:再審被告曾有申請擔任實施者，但文件不
    符，已駁回等語（見本院卷18、19頁），惟尚難僅憑該出席
    者之籠統回復或系爭記錄之記載，即可逕認有何未經斟酌之
    證物存在，再審原告復未提出其所指之申請文件、駁回文件
    等證物，已與民事訴訟法第496條第1項第13款規定不符。又
    民事訴訟法第496條第1項第13款所定得使用未經斟酌之證物
    ，須該證物如經斟酌，當事人可受較有利益之裁判為要件。
    即令系爭記錄之記載屬實，惟依上開記錄內容亦無法得知再
    審被告申請之內容，或都更處駁回之原因是否與兩造間系爭
    契約之約定或原確定判決之認定相同，自無從逕認有何如經
    斟酌，再審原告可受較有利益裁判之新證物存在。再審原告
    另聲請向臺北市政府調取系爭會議之錄音，及向都更處調取
    再審被告於108年12月18日申請變更系爭都更計畫案實施者
    之申請文件，及都更處駁回之相關文件，即均與民事訴訟法
    第496條第1項第13款規定不合，亦無必要。　　
五、綜上所述，再審原告主張原確定判決有民事訴訟法第496條
    第1項第13款再審事由，即有未合，再審原告提起本件再審
    之訴，顯無理由，爰不經言詞辯論，逕以判決駁回之。
六、據上論結，本件再審之訴為顯無理由，依民事訴訟法第502 
    條第2項、第78條，判決如主文。
中　　華　　民　　國　　111  　年　 　7　 　月　 29　 日
                  民事第三庭  
                      審判長法  官  王怡雯
                            法  官  呂綺珍
                            法  官  王育珍
正本係照原本作成。
如不服本判決，應於收受送達後20日內向本院提出上訴書狀，其
未表明上訴理由者，應於提出上訴後20日內向本院補提理由書狀
（均須按他造當事人之人數附繕本）上訴時應提出委任律師或具
有律師資格之人之委任狀；委任有律師資格者，另應附具律師資
格證書及釋明委任人與受任人有民事訴訟法第466 條之1第1項但
書或第2項所定關係之釋明文書影本。如委任律師提起上訴者，
應一併繳納上訴審裁判費。
中　　華　　民　　國　　111 　年　　8 　　月　　5 　　日

  　　　　　　　　　　　　　書記官  簡曉君